最高法院刑事裁定　　　　　　　　　 110年度台抗字第2022號
抗　告　人　黃聖財
代　理　人　張藝騰律師
上列抗告人因殺人案件，不服臺灣高等法院臺中分院中華民國11
0年10月4日駁回其聲請再審及停止刑罰執行之裁定（110 年度聲
再字第208號），提起抗告，本院裁定如下：
    主  文
抗告駁回。
    理  由
刑事訴訟法第429 條規定，聲請再審，除須以書狀敘述再審之
  理由外，尚需附具證明確有其主張再審事由之證據，旨在供法
  院憑以判斷是否有開啟再審之事由。於依同法第420條第1項第
  6 款規定聲請再審者，除應提出具體之新事實或新證據外，尚
  須釋明該新證據或新事實足以證明其所主張之待證事實，以供
  法院審酌依該證據或事實，單獨或與先前之證據綜合判斷，是
  否得以合理相信足以動搖原確定判決，而使受有罪判決之人應
  受無罪、免訴、免刑或輕於原判決所認罪名之判決。易言之，
  如提出某證人作為聲請再審之新證據或新事實，倘該證人於原
  確定判決訴訟程序中未曾出庭作證，或當時僅就其他待證事實
  而為證言者，固可認定具有嶄新性，然再審聲請人仍須釋明該
  證人確有見聞該待證事實之憑據，以供法院審酌是否符合前揭
  開啟再審要件。例如提出該證人所為見聞待證事實之書面陳述
  或錄音檔案，若僅為單純一己主張或懷疑猜測證人曾見聞其所
  稱之待證事實，抑或徒就卷內業已存在成立且經調查斟酌之證
  據資料再行爭辯，或者係對於法院取捨證據之職權行使任意指
  摘，自非前述條款所稱之新證據或新事實，且亦非法院依同法
  第429條之3第1 項規定應為調查之證據。簡言之，依上開條款
  聲請再審，應釋明有具體之實證，非許任憑己意，空言主張。
  再者，再審及非常上訴制度，雖均為救濟已確定之刑事判決而
  設，惟再審係為確定判決有認定事實錯誤而設之救濟程序，非
  常上訴程序則在糾正確定判決之法律上錯誤，如認確定判決有
  違背法令情事，則應循非常上訴程序救濟，二者迥然不同。
本件抗告人黃聖財因殺人案件，經原審法院107 年度上更一字
  第33號刑事判決判處罪刑確定（下稱原確定判決；抗告人提起
  第三審上訴，經本院109 年度台上字第3218號以其上訴不合法
  律上程序予以駁回）；本件原裁定略以：抗告人聲請再審及停
  止刑罰執行意旨（下稱聲請意旨）雖以因發現新事實、新證據
  ，足認其應受無罪之判決，為提起本件再審及聲請停止執行刑
  罰之理由。惟查：㈠原確定判決係綜合抗告人之供述，佐以證
  人陳濬承（同案被告）、何翠玲（被害人）、蔡遇勤、袁麗霞
  、王思婷、蕭開平、梁曉明、莫賡蓮、顧崧鐙、林千創等人之
  證述，以及卷附入出境紀錄查詢結果、售票紀錄、通話紀錄、
  通聯紀錄、監視器畫面翻拍照片、現場照片、現場空拍照片、
  何翠玲之廣東省東莞市常平醫院（下稱常平醫院）就診及住院
  病歷紀錄、廣東省東莞市公安司法鑑定中心法醫學屍體檢驗鑑
  定書（下稱公安鑑定書）、廣東省公安司法鑑定中心理化檢驗
  報告（下稱公安檢驗報告）、法務部法醫研究所（下稱法醫研
  究所）審查鑑定書暨函文、原確定判決法院勘驗筆錄、國立臺
  灣大學醫學院函等證據資料，認定抗告人有其事實欄認定之殺
  人犯行明確。㈡聲請意旨雖指稱何翠玲於民國104年9月20日上
  午就診及晚間急診輸液時，均未處於失救狀態，若經妥善檢查
  治療，應具高度治癒可能，其死亡與服用Zolpidem中毒及遭歐
  打挫傷間，無必然因果關係，本案有因果中斷之情事云云。惟
  原確定判決於理由欄貳㈢⒈⒉⒊敘明如何認定何翠玲之死亡
  ，與遭抗告人以Zolpidem迷昏，再加以毆打凌虐間，具有因果
  關係等旨所依憑之證據及理由。且已說明何翠玲就診時未能由
  物理檢查及時確認其病因而救治，並不影響抗告人所為造成何
  翠玲死亡之因果關係認定，聲請意旨指摘原確定判決就此重要
  證據漏未斟酌，並非有據。況醫療行為介入，是否中斷因果關
  係，應視其情形而定，倘被害人所受傷害，原不足引起死亡之
  結果，嗣因醫療錯誤為死亡之獨立原因時，其因果關係中斷；
  倘被害人係因原傷害行為引發疾病，嗣因該疾病致死，縱醫師
  有消極之醫療延誤，而未及治癒，此乃醫師是否應另負過失責
  任之問題，原傷害行為與死亡結果仍有因果關係。本案何翠玲
  之情況為病程問題，其除中毒外尚有身體挫傷等，確有失救之
  虞，縱其於104年9月20日上午就診或晚間急診輸液時未表示有
  腹痛等情，而未能由物理檢查及時確認病因而救治，依前開說
  明，亦不影響抗告人所為與何翠玲死亡間具有因果關係之認定
  ，並無因果關係中斷可言。聲請意旨此部分主張，均係對原確
  定判決已說明論斷之事項及調查評價、判斷之證據，徒憑己見
  再事爭執，核與刑事訴訟法第420條第1項第6 款之再審要件不
  相適合。則其進而聲請函調何翠玲於常平醫院104年9月20日晚
  間急診輸液之病歷資料，以證明有因果關係中斷情事，自無調
  查之必要。㈢關於抗告人因債務問題，早於101 年間即斥資透
  過陳濬承等人要對何翠玲不利，顯然怨懟至深，而有殺害何翠
  玲之動機；及何翠玲係飲用抗告人所提供含有Zolpidem安眠藥
  成分之飲料即陷入昏迷，且於昏迷中復遭抗告人毆打凌虐並棄
  置路邊等情，業據原確定判決於理由欄貳㈠、㈢之⒊及㈣之
  ⒌詳列其論證。聲請意旨主張何翠玲係為脫免債務而報假案，
  抗告人並未攜帶飲料上車，且何翠玲送醫時並無瀕臨死亡之徵
  兆，其非無係因慢性病或醫療疏失導致死亡之可能；以及何翠
  玲可能係遭其他外力毆傷，至其身體惡化，當係入住酒店期間
  遭外力介入導致云云，或係卸責之詞，或係就原確定判決已明
  白論斷之事項，再為爭執，均非適法之再審理由。㈣聲請意旨
  所執何翠玲於大陸地區公安機關所製作之筆錄，無證據能力，
  縱有證據能力，亦因服用Zolpidem安眠藥而可能無法詳細陳述
  ；及原審未傳喚證人蕭開平、蔡遇勤、袁麗霞及王思婷等人，
  有應調查之證據未予調查之違法等節，乃屬原確定判決是否違
  背法令之範疇，與再審救濟制度無涉，非得執為聲請再審之理
  由。又聲請意旨所指各情，不論單獨或結合卷存證據資料綜合
  判斷，均不足以動搖原確定判決結果，是其聲請傳喚前揭證人
  到庭作證，核無調查之必要。因認本件再審及停止刑罰執行之
  聲請並無理由，而予駁回等語。經核於法洵無不合。
抗告意旨略以：抗告人縱有毆打、遺棄何翠玲，惟何翠玲於10
  4年9月20日就診及急診輸液時，其失救之風險在接受治療時即
  中斷，已非處於失救之狀態。至醫院未能檢驗出何翠玲服用Zo
  lpidem安眠藥過量、外傷性胰臟炎導致出血性損傷等情，非抗
  告人所得控制，自屬醫院醫療疏失。為釐清何翠玲失救之風險
  是否在接受治療時即已中斷，自有向常平醫院函調何翠玲 104
  年9 月20日晚間急診病歷及傳喚證人蕭開平之必要。又依蕭開
  平所為依何翠玲體內安眠藥濃度，實務上有多人是迷迷糊糊的
  之供述，參以大陸地區公安機關係夜間、長時間詢問何翠玲，
  又無全程錄音、錄影可供核對，自無從擔保該筆錄之正確性，
  是何翠玲於大陸地區公安機關所為之陳述，應無證據能力。再
  者，蔡遇勤、袁麗霞、王思婷均未有何翠玲身上或衣物上有泥
  土之陳述，何翠玲之筆錄亦未提及泥土，原確定判決竟憑梁曉
  明之證詞，認定抗告人案發當日所乘之車輛有行經何翠玲遭棄
  置之地點。為釐清梁曉明此部分證述有無不實之可能，自有傳
  喚蔡遇勤、袁麗霞、王思婷之必要云云。
經查抗告意旨並未針對原裁定駁回其聲請之論述，如何違法或
  不當，為具體指摘，並置原裁定已明白論敘之事項於不顧。且
  查原確定判決係依梁曉明之證詞，佐以案發現場照片，及勘驗
  大陸常平地區公安人員依囑託所拍攝本案常虎高速東深路卡口
  與東深路樟木頭卡口，且中途往返何翠玲獲救地點行車影像之
  勘驗結果，認定抗告人案發當天有行經何翠玲遭棄置地點並下
  車；另綜合蕭開平、梁曉明、蔡遇勤、袁麗霞之證詞，及常平
  醫院檢送之何翠玲病歷等資料、公安鑑定書、公安檢驗報告、
  法醫研究所審查鑑定書暨函文等證據資料，詳加研判，認定何
  翠玲係飲用抗告人所提供摻入超量Zolpidem安眠藥之飲料陷入
  昏迷，又遭抗告人及陳濬承毆打、凌虐，棄置於偏僻地區，未
  能及時救治，造成全身器官組織功能衰竭而死亡，至於翌日何
  翠玲就診時縱未能及時確認病因而救治，亦不影響抗告人所為
  造成何翠玲死亡之因果關係認定等情。而抗告人雖主張原確定
  判決上開事實認定錯誤，並聲請原審調查抗告意旨所載之證據
  ，惟均未釋明該等證據何以足以證明其所主張之待證事實，其
  所述各情無非係任憑己意，空言主張，核屬就法院取捨證據之
  職權行使任意指摘。則原裁定未為前述證據調查，自無違法可
  指。另抗告意旨所指原確定判決有採證違背證據法則、調查職
  責未盡等節，乃屬得否提起非常上訴之判決有無違背法令之問
  題，尚非本件再審程序所得審究。至其餘抗告意旨指摘各節，
  核屬對原確定判決已論斷說明及採證、認事職權行使之事項，
  為不同之評價，同非聲請再審所定之新事實、新證據。綜上，
  本件抗告為無理由，應予駁回。
據上論結，應依刑事訴訟法第412條前段，裁定如主文。
中    華    民    國   111    年    1     月    13    日
                  刑事第三庭審判長法  官  徐  昌  錦  
                                  法  官  林  恆  吉  
                                  法  官  周  政  達  
                                  法  官  侯  廷  昌  
                                  法  官  江  翠  萍  
本件正本證明與原本無異
                                  書記官
中    華    民    國   111    年    1     月    18    日